【裁判字號】    97,上易,1031
【裁判日期】    970429
【裁判案由】    過失傷害
【裁判全文】
臺灣高等法院刑事判決                97年度上易字第1031號
上  訴  人  臺灣士林地方法院檢察署檢察官
被      告  甲○○○
上列上訴人因被告過失傷害案件，不服臺灣士林地方法院96年度
易字第1299號，中華民國97年2月21日第一審判決（起訴案號：
臺灣士林地方法院檢察署96年度偵字第7692號），提起上訴，本
院判決如下：
    主  文
原判決撤銷，發回臺灣士林地方法院。
    理  由
一、公訴意旨略以：被告甲○○○係位在臺北縣八里鄉華富山35
    號「臺北縣立愛維養護中心」（下稱愛維中心）之照顧服務
    員，負責照料愛維中心內失智或行動不便老人之工作，為從
    事業務之人。甲○○○於民國（下同）95年8月21日上午8時
    20 分許，為院內雙目失明、中風而行動不便之老人劉懋標
    (已歿)沐浴後，即將劉懋標扶坐於輪椅上，並以安全紗布將
    劉懋標束緊於輪椅上，以防其自輪椅上跌落。惟被告竟疏於
    注意，未將劉懋標妥適安置於輪椅上，亦未指派其他照顧服
    務人員在旁看護，而另行帶同其他院內老人至浴室作盥洗事
    宜。適時劉懋標因無人在旁看護之際，因不明原因自輪椅上
    跌落，而受有右股骨粗隆間骨折、右肘鷹足突骨折等傷害，
    因認被告所為係犯刑法第284條第2項業務過失傷害罪嫌。
二、原審判決以：查本件告訴人乙○○告訴被告業務過失傷害案
    件，起訴書認係觸犯刑法第284條第2項之罪，依同法第287
    條之規定，須告訴乃論。經查，劉懋標係於95年8月21日上
    午8時20分許，發生自輪椅上跌落，而受有右股骨粗隆間骨
    折、右肘鷹足突骨折等傷害，而告訴人在95年9月9日劉懋標
    跌倒受傷後曾至愛維中心探視劉懋標等情，亦有愛維中心護
    理記錄單1份及愛維中心96年12月20日愛維字第961204號函
    在卷可憑，又愛維中心於每一房間入口處皆有標示主照顧之
    服務員姓名及所穿著之制服胸前繡有名字，前來探視家屬極
    簡易及清楚可知主照護服務員之姓名，劉懋標已居住愛維中
    心多年，其母劉麗娟及女乙○○皆已對愛維中心之照護模式
    及工作人員極為了解、認識等情，亦有上揭愛維中心函及所
    附照片4張可證，應可認告訴人至遲自95年9月9日起即知悉
    犯人為被告甲○○○，其遲至96年5月7日始提本件告訴（詳
    同上相驗卷第138頁），顯已逾六個月之告訴期間，依照首
    開說明，本件爰不經言詞辯論，逕為不受理之諭知。固非無
    見。
三、惟按告訴乃論之罪，除相對的親告罪外，其告訴人之告訴，
    祇須指明所告訴之犯罪事實及表示希望訴追之意思，即為已
    足，毌庸指明犯人，苟已指明犯罪事實，訴請究辦，縱令犯
    人全未指明或誤指他人，其告訴仍屬有效；最高法院24年上
    字第2193號著有判例。查，被告甲○○○於檢察官偵查中似
    不否認其係「愛維中心」之照顧服務員，於95年8月21日有
    照顧院內之老人劉懋標（見偵字第7692號卷第14頁）。而被
    害人家屬即告訴人乙○○於96年1月26日在檢察官偵查中即
    已陳稱：請追查療養院有無業務過失；（問：追查療養院業
    務過失是指哪部分？）我父親95年8月21日骨折，當時父
    親有到三重醫院就醫，他手及顱骨都有骨折；（問：當時療
    養院醫護人員是何人？）因為療養院沒有固定的人，只有值
    班表等語（見相字第卷第133頁）。則：(1)告訴人乙○○於
    96年1月26日之檢察官偵查中是否尚未表明訴追之意思？是
    否尚未指明犯罪事實？(2)是否得認告訴人係遲至96年5月7日
    始提本件告訴？尚非無再予詳查、審酌之餘地。
四、檢察官之上訴意旨執以指摘原法院判決不當，為有理由；爰
    由本院不經言詞辯論將原法院判決撤銷，發回原臺灣士林地
    方法院，以更為適法之調查與處置。
據上論斷，應依刑事訴訟法第372條、第369條第1項前段，判決
如主文。
中    華    民    國    97    年    4     月    29    日
            刑事第十庭    審判長法  官  楊炳禎
                                法  官  朱光仁
                                法  官  陳博志
以上正本證明與原本無異。
不得上訴。
                                書記官  陳嘉文
中    華    民    國    97    年    4     月    30    日


司法院資訊處製作；財團法人民間司法改革基金會備份。
